臺灣高等法院臺南分院刑事判決
上　訴　人　 臺灣嘉義地方法院檢察署檢察官
被　　　告　 甲 ○ ○
上列上訴人因被告公共危險案件，不服臺灣嘉義地方法院93年度
交訴字第53號中華民國94年1月31日第一審判決（聲請簡易判決
處刑案號：臺灣嘉義地方法院檢察署93年度偵字第4500號，經原
審簡易庭93年度嘉交簡字第513號第一審簡易判決後，被告不服
提起上訴，經該院管轄之第二審合議庭改依通常程序審理），提
起上訴，本院判決如下：
    主  文
原判決關於肇事逃逸部分撤銷。
甲○○駕駛動力交通工具肇事，致人受傷而逃逸，處有期徒刑陸
月，如易科罰金，以參佰元折算壹日。
    事  實
一、甲○○係職業司機，於民國（下同）93年7月2日上午6時許
    ，駕駛車牌號碼3W-7912號自用小客車，沿嘉義市○區○○
    路由西往東方向行駛，途經嘉義市○區○○路與宣信街口處
    時，因迴轉變換車道未注意安全距離，適有蔡宗岳酒後意識
    不清、反應遲頓仍騎乘車牌號碼FV5-486號重型機車，沿立
    仁路同向亦騎至上開路口處時，遂遭甲○○所駕駛之上開自
    用小客車自後擦撞，致蔡宗岳人車倒地，因而受有頭部外傷
    、蜘蛛膜下腔出血、頭皮撕裂傷及肢體多處擦傷等傷害（過
    失傷害部分業經蔡宗岳撤回告訴，原審為公訴不受理之判決
    確定）。詎甲○○肇事後，明知蔡宗岳受撞後倒地，應受有
    傷害，竟未下車察看及施以必要之救護，反逕自駕車逃離肇
    事現場。嗣經警據報前往處理，於蔡宗岳送醫急救時並抽血
    檢驗其血液中酒精濃度值達288MG/DL（經換算呼氣酒精濃度
    達每公升1.44毫克），復調閱上開路口之監視錄影光碟後，
    循線查知上情。
二、案經嘉義市警察局第2分局報請臺灣嘉義地方法院檢察署檢
    察官偵查起訴。
   理  由
一、訊據被告甲○○固不否認有於上開時、地駕駛前揭自用小客
    車迴轉變換車道之事實，然矢口否認有何肇事逃逸之犯行，
    辯稱：當時之路況及天候均不佳，伊並未察覺被害人蔡宗岳
    騎乘機車在旁，不知有擦撞被害人機車之情事，且並未有撞
    擊機車之感覺，伊車亦無明顯擦撞之痕跡，確無肇事逃逸之
    故意等語。
二、經查：
（一）被告甲○○於93年7月2日上午6時許，駕駛車牌號碼3W-79
      12號自用小客車，由嘉義市○○路由西往東方向行駛，在
      立仁路與宣信街交岔路口，欲向左迴轉至立仁路對向（即
      東往西方向）車道，而快速由東向快車道變化至慢車道往
      東南方向行駛，從後超越當時駕駛重型機車在慢車道之被
      害人蔡宗岳，且占用東向車道迴轉，而導致自後擦撞被害
      人所騎乘之機車，並致被害人人車倒地，同時受有頭部外
      傷、蜘蛛膜下腔出血、頭皮撕裂傷及肢體多處擦傷等傷害
      ，且被告於肇事後未停車，待迴轉完成後，卻逆向逃逸之
      事實，業據被害人即證人蔡宗岳於警詢、檢察官偵查中及
      原審審理時證述在卷（見警卷第4至8頁、偵查卷第12至14
      頁、原審嘉簡卷第19、20頁、交訴卷第41至45頁），且有
      長庚紀念醫院嘉義分院之診斷證明書、道路交通事故現場
      圖、道路交通事故調查報告表(一)及(二)、肇事當時之監視錄
      影光碟與翻拍照片7幀、肇事現場暨車損照片22幀等件在
      卷可資佐證（見警卷第10、13至30頁）。足認被告確有於
      前揭時、地駕車迴轉變換車道時，所駕駛之車輛右後輪胎
      上側車身與被害人機車左側油箱下護桿發生擦撞，而致被
      害人人車倒地受傷及被告駕車逃逸之事實。
（二）被害人蔡宗岳供稱伊車左側護桿受損（見警卷第7頁反面
      ）；被告經與警會勘係車子右後車身受損，為被告所是認
      （見警卷第2頁反面），復有上揭車輛照片在卷可稽，再
      依卷附道路交通事故現場圖、監視錄影光碟內容所翻拍照
      片及肇事現場照片所示，被告所駕駛之自用小客車係自嘉
      義市○○路由西往東方向行駛，於接近該路段與宣信街口
      之行車管制號誌前，即由快車道變換至慢車道，隨即向左
      迴轉至立仁路之對向車道；而被害人之機車刮地痕係始自
      距離上開交岔路口起始線4公尺處（已經過上開行車管制
      號誌），並向前延伸5.5公尺至接近宣信街口處，亦即上
      開道路交通事故現場圖所示被害人機車倒地位置。據此，
      堪認被告與被害人兩車之撞擊點應係在立仁路東向之慢車
      道上，換言之，應係被告正欲左轉迴車時，所駕駛之上開
      車輛右後輪胎上側車身與被害人之機車左側油箱下護桿發
      生擦撞。依常情而言，汽車迴轉時其車行速度自較一般直
      行時之速度緩慢，倘發生事故時，應更易察覺。再觀諸路
      口監視錄影光碟所攝相片（見警卷第27至30頁）所示，於
      被告經過前並無其他物品出現，嗣於當日上午5時53分57
      秒，被告駕車迴轉時，平面上便出現一藍色箱子（按即為
      被害人機車之置物箱），足見被告與被害人發生擦撞後，
      被害人隨即人車倒地，被告超越被害人之機車後完成迴轉
      動作，兩車擦撞點應在機車刮地痕開始處，即距離上開交
      岔路口起始線4公尺處，被告並非直接迴轉至對向，而係
      先向右偏（即往東南方行駛）之後向左迴轉先逆向行駛立
      仁路東向車道，至5時54分04秒之前（見警卷第30頁），
      始切進對向（即西向）車道，顯見被告車速緩慢，提昇外
      在注意能力，被告應可立即察覺與被害人機車發生擦撞情
      事。
（三）再者，被害人所騎乘之機車，因該車禍受有左前車頭凹痕
      、龍頭下護桿變形歪斜、左側車身有擦痕、右照後鏡變形
      、現場遺留5.5公尺之刮地痕，此有上列現場事故照片及
      交通事故現場圖可按，則被害人所駕機車與地面之摩擦聲
      響自屬不小，加以被告駕車肇事時，其前座左右兩側之車
      窗均呈完全開啟之狀態（見警卷第27、28頁照片），凡此
      均足認定，當時因車輛碰撞產生之震動及聲響、機車向前
      滑行而磨擦地面之刮地聲音，而依當時現場情形，係清晨
      六時許，天氣陰、有晨光、視距良好、路面無缺陷，來往
      車輛不多，更容易聽到外在擦撞及刮地聲音。況被告案發
      時係駕駛一般自小客車中之小型車（台塑MATIZ，見警卷
      第20頁照片），車輛體積、重量皆不若大型車，對於車體
      震動係來自路面或其他車輛之碰撞，自易辯識，加以被告
      身為職業駕駛人，為被告所是認（見警卷第2頁反面），
      對此部分之注意，自較一般駕駛人更為敏銳，被告豈有不
      知業已肇事之理。
（四）參酌本件經送請臺灣省嘉雲區車輛行車事故鑑定委員會鑑
      定，亦為相同之認定，即認本案經兩造出席時，對二車行
      向並無異議，並依據兩造警詢以及兩位看過監視器錄影翻
      拍之警員偵查中證詞確認：被告車右側車身與機車左側護
      桿發生撞擊，並參考警繪圖示之蔡宗岳機車刮地痕位置研
      判；二車撞及點在往東行向之慢車道；參考卷照片等研析
      認為：(1)二車擦撞車道係慢車道，而慢車道乃為機、慢車
      行駛之車道，該路段限速五十公里，依據刮地痕長度研判
      ，機車車速大約與蔡宗岳警詢所述車速四十至五十公里吻
      合。(2)蔡宗岳雖血液酒精濃度超過法定標準值，惟被告在
      筆錄時，從未提及蔡宗岳機車有左右搖晃情形，且機車正
      常在遵行慢車道內行駛，乃因被告車於快、慢車道間變換
      車道，未讓直行車先行並注意安全距離所致；換言之，即
      使是正常未飲酒之人，以四十至五十公里之車速行駛時，
      對於被告變換車道之行為，仍應猝不及防範。另被告肇事
      逃逸事實，業於卷附資料之詳記，且卷附照片顯示，肇事
      時被告車是開啟車窗，而筆錄中亦未提及肇事時，因音響
      之聲音太大影響等，故認為肇事時，被告應可知道二車有
      擦撞事故，有該會93年9月27日嘉鑑字第931145號鑑定意
      見書在卷可憑（見偵查卷第25至27頁），及證人即現場處
      理之員警林山益、盧進欽於檢察官訊問時分別證稱：「（
      問：甲○○的右後車的撞擊點有無擦痕？答）有，但已有
      漆過了。他在擦撞後十多天我通知到案，我才看到他的車
      子，且依光碟片翻拍的影相被告應該知道有撞到人。」、
      「（問：被告可發現擦撞到人？）答：依擦撞程度及他駕
      駛座的窗戶打開，一般應可聽到。」（見偵查卷第12、13
      頁）等各情，亦足資佐證，益徵被告應可聽見及知道發生
      碰撞之情事。至警員雖非在肇事現場目睹，然依其身為警
      務人員，盧進欽並為交通隊人員，均受專業訓練，依其等
      特別知識經驗，其證言非不得作為佐證（最高法院74年台
      上字第5369號判決意旨參照）。則被告辯稱不知有擦撞被
      害人機車情事，顯與常情不合。
（五）綜上所述，本件上列諸多事證資料顯示，被告確有駕駛自
      用小客車，疏於注意而導致被害人蔡宗岳受有傷害後，未
      立即停車察看並將傷者送醫救治，猶逕行駕車逃逸離去之
      犯行，洵堪認定，應依法論科。至現場是否有散落物或被
      告是否略有停頓或稍加遲疑，僅屬車體有無損壞及駕駛人
      主觀之意思，均不足作為被告不知肇事之證據資料，難為
      被告有利之認定。
三、查被告甲○○駕駛動力交通工具肇事，致人受傷而逃逸，核
    係犯刑法第185條之4之駕駛動力交通工具肇事致人死傷而逃
    逸之罪。原審疏未詳查就此部分遽予諭知無罪之判決，容有
    未洽，檢察官上訴意旨據此指摘原判決此部分不當，為有理
    由，自應由本院將原判決此部分予以撤銷改判，期臻妥適。
    爰審酌被告肇事後逃逸，惡性非輕，被告之品行、智識程度
    及已與被害人達成和解之犯罪後態度等一切情狀，量處有期
    徒刑六月，並諭知易科罰金之折算標準示懲。
據上論結，應依刑事訴訟法第369條第1項前段、第364條、第299
條第1項前段，刑法第185條之4、第41條第1項前段、罰金罰鍰提
高標準條例第2條，判決如主文。
本案經檢察官邱克斌到庭執行職務。
中　　華　　民　　國　　94　　年　　5 　　月　　19　　日
                  刑事第2庭     審判長法　官  葉居正
                                      法　官  莊俊華
                                      法　官  高明發
以上正本證明與原本無異。
如不服本判決，應於收受本判決後十日內向本院提出上訴書狀。
其未敘述上訴理由者並得於提起上訴後十日內向本院補提理由書
狀（均須按他造當事人之人數附繕本）「切勿逕送上級法院」。
　　　　　　　　　　　　　　　　　　　書記官  陳淑貞
中　　華　　民　　國　　94　　年　　5 　　月　　20　　日
附錄論罪法條：
刑法第185條之4：
駕駛動力交通工具肇事，致人死傷而逃逸者，處六月以上五年以
下有期徒刑。
